臺灣桃園地方法院刑事判決　　　　　　　　　　　　　九十一年度易字第八三四號
　　公　訴　人　臺灣桃園地方法院檢察署檢察官
　　被　　　告　丙○○
右列被告因侵占案件，經檢察官提起公訴（九十年度偵續字第一三九號），本院判決
如左‥
    主  文
丙○○意圖為自己不法之所有，而侵占自己持有他人之物，處有期徒刑肆月，如易科
罰金以參佰元折算壹日。
    事  實
一、緣案外人陳俊堯於民國（下同）八十七年五月二十六日向邱郅玄（原名甲○○）
    租借車牌Ｑ七〡四九０七號自小客車，約定翌日返還，惟因陳員因案入獄，遂委
    由彭仁滄代還，彭員再轉借予丙○○使用，隔日即發生重大車禍，車子嚴重毀損
    ，次日張某即將車子送往乙○○○開設之修車廠估價，並向邱郅玄表示會負責修
    妥汽車，詎因估價結果須新台幣二十多萬元，無力支付，遂置之不理任令該車置
    放修車廠迄於八十八年初（時隔半年以上），乙○○○以電話要求其到廠處理，
    表明若不修車請將車移走，丙○○聞言即意圖為自己不法之所有，將該車視為己
    有而於數天後委請綽號「阿狗」之友人，前往乙○○○之修車廠將車拖往不知明
    處所棄置。
二、案經被害人邱郅玄訴由台灣桃園地方法院檢察署檢官偵查起訴。
    理  由
一、右揭被告借用被害人邱郅玄之汽車，因發生車禍而置於乙○○○之修車廠待修，
    惟因修繕費用龐大，無力支付，置之不理達半年以上，終因乙○○○要其移往他
    處，始再委請友人綽號「阿狗」將車拖往不明處所一情，訊據被告固坦承不諱，
    核與證人乙○○○之證述相符，然矢口否認有侵占犯行，辯稱：係因修車費用太
    高，始不聞不問，並無侵占之意云云。經查，被告若有心處理系爭汽車，理應清
    楚友人阿狗將車移往何處，縱不知阿狗會將車移往何處，至少亦應知悉如何與阿
    狗取得聯繫，以便掌握該車之去處，惟系爭汽車究竟拖往何處？阿狗真實姓名為
    何？如何聯絡？其則均答稱不知道，顯然被告對於友人將把該置於何處，並不關
    心，參以該車已嚴重受損，不堪使用，顯見其有棄置該車之意，而其棄車之舉，
    適亦徵其主觀上係將該車視為己有之物，繼認無法使用遂委請友人代為處分，是
    綜上所述，被告侵占犯行，事證明確，堪以認定，所辯無非卸責之詞，自無可取
    。
二、核被告所為係犯刑法第三百三十五條第一項之侵占罪。爰審酌被告犯罪之動機、
    目的、手段，及其品性、生活狀況、智識程度、犯罪所生之損害、犯罪後態度等
    一切情狀，量處如主文所示之刑，以資懲儆。又被告所犯之上開罪名係最重本刑
    為有期徒刑五年之罪，依修正前之刑法第四十一條規定，不得諭知易科罰金之折
    算標準，惟於被告行為後，刑法第四十一條業經立法院於九十年一月四月修正，
    將得易科罰金之適用範圍擴大為最重本刑五年以下有期徒刑之罪，並於九十年一
    月十日經總統公布，於同年月十二日生效，是依刑法第二條第一項但書比較新舊
    法之結果，認修正後之新法較有利於被告，故依修正後之刑法第四十一條第一項
    前段諭知被告易科罰金之折算標準，併此敘明。
三、公訴人認被告係自該車置放乙○○○修車廠而知悉修繕費用須二十萬元起，即生
    侵占之意。惟查，被告於所借得之係爭汽車發生車禍車況嚴重毀損，經乙○○○
    估價須二十多萬元修繕費用後，固然將車置於修車廠達半年以上，然此期間被告
    並未避不見面，令乙○○○遍尋不著，猶於乙○○○告知汽車置放達半年請其盡
    速處理後，依言差人將車拖走，可知被告將車拖往修車廠，顯然有意修復，惟於
    聽聞修復費用達二十多萬元，無法支付，又不知如何時好，始生耍賴心理，尚難
    謂其自斯時即有侵占之意，而此部分與前開論科部分有實質上一罪之關係，故無
    庸另為無罪之諭知。
據上論斷，應依刑事訴訟法第二百九十九條第一項前段、刑法第二條第一項、第三百
三十五條第一項、修正後刑法第四十一條第一項，罰金罰鍰提高標準條例第一條、第
二條，判決如主文。
本案經檢察官柯怡如到庭執行職務。
中      華      民      國      九十一      年     十    月    十六     日
                                臺灣桃園地方法院刑事第一庭
                                    法  官   潘政宏
右正本證明與原本無異。
如不服本判決，應於判決送達後十日內向本院提出上訴狀( 應附繕本 )，上訴於
臺灣高等法院。
                                    書記官   王月香
中        華        民        國   九十一   年     十     月    十八    日
附錄論罪科刑法條
刑法第三百三十五條
意圖為自己或第三人不法之所有，而侵占自己持有他人之物者，處五年以下有期徒刑
、拘役或科或併科一千元以下罰金。
前項之未遂犯罰之。
